【裁判字號】    89,自緝,330
【裁判日期】    890620
【裁判案由】    偽造有價證券
【裁判全文】
臺灣臺中地方法院刑事判決                        八十九年度自緝字第三三號
    自  訴  人  戊○○
    被      告  甲○○
    指定辯護人  本院公設辯護人丙○○
右列被告因偽造有價證券案件，經自訴人提起自訴，暨台灣台中地方法院檢察署檢察
官就同一事實聲請併案辦理（八十四年度偵字第四九八九號），本院判決如左：
    主  文
甲○○無罪。
    理  由
一、自訴意旨略以：自訴人戊○○在彰化銀行清水分行（下稱彰銀）設有支票帳戶，
    為方便計，曾於民國八十一年底，委託當時在該銀行上班之友人丁○○代領空白
    支票本，詎丁○○竟於領得支票本後，擅自撕下票號ＣＫ0000000至ＣＫ
    0000000等六張支票，並以自訴人交付請領支票之印章盜蓋在該六張支票
    之發票人簽章處，嗣交給其夫即被告甲○○使用，被告即在該六張支票上偽填其
    他應記載事項及背書，完成後再交付第三人以為行使。因認被告涉有刑法偽造有
    價證券之罪嫌云云。
二、按犯罪事實應依證據認定之，無證據不得推定其犯罪事實，又不能證明被告犯罪
    者，應諭知無罪之判決，刑事訴訟法第一百五十四條、第三百零一條第一項分別
    定有明文。本件自訴人認被告涉犯刑法偽造有價證券之罪嫌，無非係以該六張支
    票係被告所簽發，及其中票號尾二碼為九一之支票未兌現，其持有人乙○○陳稱
    該支票係被告交予伊等為其依據。然訊之被告甲○○，固坦承其有簽發行使該六
    張支票，惟否認有偽造之行為，辯稱：該六張支票係自訴人自願借給其妻丁○○
    使用，發票人之印文亦係自訴人所親蓋，其簽出該六張支票後，已兌現五張，嗣
    因週轉不靈才無法給付九一那張票款等語。
三、經查，被告開出該六張支票時，均有在上面背書且已兌現五張之事實，業據兩造
    陳明在卷，並有該六張支票之正反面影印本附卷可稽，按被告果係偽造該六張支
    票，理應有不法利益之圖及恐被識破之防備，焉有仍大方地在上面背書以示負責
    及給付五張票款計新台幣（下同）一百五十八萬元僅賸九一之該張票款四十萬元
    未付之理；又該六張支票原係自訴人於八十二年七月三十日向彰銀所請領號碼自
    00000000至00000000共一百張之支票本中後面算來第七張至第
    十二張乙節，有彰銀八十九年五月十九日彰清字第八五七號函在卷可佐，而此情
    詢之自訴人及丁○○時，證人丁○○稱「我幫戊○○領過一次五十張的支票本，
    交給她時有順便向她借票，我沒有幫她領過一百張的支票本」，自訴人稱「丁○○幫我領並侵占本件六張支票的支票本應不是一百張的，一百張的支票本是我後
    來自己去領的，而且只領過一次一百張的」（本院八十九年六月一日訊問筆錄）
    ，足徵自訴人指丁○○利用代領支票之機侵占該六張支票之情，與事實並不相符
    ；再無論是借票或竊票、侵占票，一般均係有急用方會為之，被告稱其借了該六
    張支票後十日內即陸續開出去，票期約二個月，應為常情之舉堪以採信，是就該
    六張支票之發票日均為八十三年四、五月間（經勘驗得知），可推知被告取得該
    六張支票之時間約為八十三年二月間，此與自訴人於八十二年七月間請領一百張
    之支票本，於用了六、七個月後，借給丁○○後面幾張應屬吻合而合常理；參以
    自訴人於八十九年六月一日在本院訊問中亦自承之前曾借票給丁○○過，此有該
    筆錄在卷可考，及本件支票果係遭被告偽造，則自訴人當無於乙○○請求其給付
    票款之訴訟中輕易與乙○○達成和解之理，此亦有本院八十三年度清簡字第二四
    八號和解筆錄影本一份存卷可證，因認被告所辯，應可憑採。此外，復查無任何
    積極證據足資證明被告有何自訴人所指之犯行，依右揭條文規定，自應為被告無
    罪之諭知。
四、自訴人經本院合法傳喚無正當理由不到庭，爰不待其陳述逕為判決；又檢察官聲
    請併案辦理部分，因與本件自訴事實同一，本院自得併予審理，勿須退回。
據上論斷，應依刑事訴訟法第三百三十一條第一項、第三百四十三條、第三百零一條
第一項，判決如主文。
中      華      民      國    八十九    年      六      月     二十     日
                                          法  官    李  秋  娟
右正本證明與原本無異。
如不服本判決，應於判決送達後十日內向本院提出上訴狀，上訴於臺灣高等法院臺中
分院( 須附繕本 )。
                                          書記官
中      華      民      國    八十九    年      六      月     二十     日


司法院資訊處製作；財團法人民間司法改革基金會備份。
